【裁判字號】    96,訴,3916
【裁判日期】    970904
【裁判案由】    虛報進口貨物產地
【裁判全文】
臺北高等行政法院判決
                                     96年度訴字第03916號
                              .
原      告  鵬偉有限公司
代  表  人  甲○○（董事）
被      告  財政部基隆關稅局
代  表  人  呂財益（局長）
訴訟代理人  丙○○
            乙○○
上列當事人間因虛報進口貨物事件，原告不服財政部中華民國96
年9 月27日台財訴字第09600258950 號、第00000000000 號訴願
決定（案號：第00000000號、第00000000號），提起行政訴訟，
本院判決如下：
    主  文
原告之訴駁回。
訴訟費用由原告負擔。
    事實及理由
一、原告起訴後，被告代表人變更為呂財益，是新任代表人具狀
    聲明承受訴訟，核無不合，應予准許，合先敘明。
二、事實概要：原告委由昇泰報關股份有限公司及慶豐報關股份
    有限公司分別於民國（下同）95年3 月2 日、4 月13日、4
    月20日、5 月23日向被告申報進口緬甸產製CERAMIC TILES
    計4 批（報單號碼如附表1 所示）。惟經被告查核結果，來
    貨實際產地為中國大陸，且非屬經濟部公告准許輸入之大陸
    物品，原告涉有虛報進口貨物產地，逃避管制情事，被告乃
    依海關緝私條例第37條第3 項轉據同條例第36條第1 項、第
    3 項之規定，另因貨物已放行，分別處以貨價2 倍之罰鍰計
    新台幣（下同）3,414,734 元，並依同條例第44條、加值型
    及非加值型營業稅法（下稱營業稅法）第51條及貿易法第21
    條第1 項、第2 項規定，追徵所漏進口稅款合計265,142 元
    （包括進口稅17,735元、營業稅93,903元及推廣貿易服務費
    504 元）；又附表1 所示編號4 報單原申報單價FOB USD 3/
    MTK ，依財政部關稅總局驗估處（下稱驗估處）查價結果，
    應改按FOB USD 5.5/MTK 核估，原告涉有虛報貨物價值、逃
    漏營業稅之行為，另依營業稅法第51條第7 款規定，處偷漏
    營業稅額1.5 倍之罰鍰計42,300元（詳如附表1 所示）。原
    告不服，申請復查未獲變更，提起訴願亦遭決定駁回，遂提
    起行政訴訟。
三、原告起訴主張：
  (一)因緬甸係一封閉之共產國家，其海上進出口運輸一律由緬甸
    之國有輪船公司運輸至新加坡，復運至他國，即緬甸所有之
    進出口貨櫃均於新加坡起運，故在B/L 上所載於緬甸出口日
    期時，船運公司之空櫃資料自係在新加坡。
  (二)原告所提之產地證明書及出口報關單係經我國駐泰國代表處
    經濟組（下稱泰國代表處）查驗，認定為造假，並非由我國
    駐緬甸之單位查驗。又緬甸工商協會（U.M.F.C.C.I ）之分
    會回函至泰國代表處，確認產地證明書係由該協會所核發，
    出口商亦回文予泰國代表處，證明系爭貨物確係其賣給原告
    。
  (三)被告以原告提供之交易文件，其計價及總數單位繕打成M3（
    進口報單為M2），N.W 與G.W 互為誤值，漏洞百出，而認定
    其顯非正式交易之文件。惟經原告詢問緬甸出口商，緬甸之
    計算單位係以M3來表示，且緬甸海關尚以人力作業，而非以
    電腦自動化或連線作業，故其錯誤率高。
  (四)被告質疑原告匯款之帳戶並非係供應商之戶頭，惟查緬甸係
    一外匯管制之國家，就接受美金匯入之公司，有額度之分配
    。原告係為配合出口商盡快取得貨款，故依出口商之條件匯
    入其指定緬甸有額度之帳號。
  (五)系爭貨物烙印有MADE IN MYAMAR之產地標示，如為大陸生產
    者，大陸海關自無可能准許其出口。又經原告洽詢緬甸出口
    商，據告知系爭貨物原係銷往美國，後因美國取消訂單，且
    原告急需，始轉售原告。又緬甸之瓷磚廠為國營單位，會接
    受各國訂單，亦會配合各國貿易商要求加上商標等。
  (六)原告於系爭貨物抵達基隆港時，即第一時間提供船運文件、
    產地證明、裝箱明細、商業發票予被告。又台正船務代理公
    司其主要業務係協助各船公司船隻進出基隆港之港邊作業，
    並非擁有船隊及貨櫃之船公司，其所提資料是否真實，即屬
    有疑。
  (七)緬甸係一貧窮落後國家，其物價便宜，原告向緬甸出口商購
    買系爭貨物之價格確係FOB USD 3 ，驗估處查價卻係以台灣
    價格為基準，顯有違誤等情。並聲明求為判決撤銷訴願決定
    及原處分。
四、被告則以：
  (一)原告進口瓷磚共計4 批，產地皆申報為緬甸，貨物外包裝紙
    箱亦印有「MADE IN MYANMAR 」字樣，其中附表1 所示編號
    1-3 報單貨物（下稱前3 批貨物）起運口岸為SINGAPORE ，
    附表1 所示編號4 報單貨物（下稱第4 批貨物）起運口岸為
    YANGON。前3 批磁磚背面無烙印產地，第4 批則僅於貨櫃前
    半段磁磚有烙印「MADE IN MYANMAR 」（但無LOGO），後半
    段磁磚無產地烙印且原有「LOGO」亦已遭磨除，顯屬可疑。
    前3 批貨物之報關文件經被告函請泰國代表處向緬甸全國商
    工總會及該國海關查證，發現產地證明書與出口報單係屬偽
    造，第4 批貨物亦經證實情形相同。又產地證明簽署人Khin
    Maung Win 曾行文予我駐外單位稱：「該會屬緬甸商工聯合
    總會之一分會，該分會與渠被授權核發產地證明書。」惟經
    我駐外單位多次去函緬甸商工總會求證，迄未見覆。次據我
    國外交部領事事務局網站資料，我國在緬甸並未設有駐外辦
    事處，有關該國產地及出口報單查證事宜，係由泰國代表處
    兼管，原告諉稱駐泰國代表處無權查證，自非可採。
  (二)經核對原告提供前3 批貨物之運送文件（B/L ）及被告向船
    務代理公司調取之貨櫃動態表，發現諸多不合理之處：(1)報
    單第AW/95/0883/0027 號貨物之承載貨櫃PCIU-0000000，參
    據提單資料，係於95年2 月16日在緬甸仰光裝船，然貨櫃動
    態卻顯示95年2 月20日貨主才於新加坡（SGSIN ）提領空櫃
    （MOS ）、同日重櫃進場（XRX ）、95年2 月23日於新加坡
    （SGSIN ）裝船（XOF ）。(2)報單第AW/DA/95/G314/5202號
    貨物之承載貨櫃GATU-0000000，參據提單資料，係於95年3
    月22日在仰光裝船，然貨櫃動態卻顯示95年3 月28日於新加
    坡提領空櫃、95年3 月31日重櫃進場、95年4 月1 日於新加
    坡裝船。(3)報單第AW/95/1859/6604 號貨物之承載貨櫃GATU
    -0000000，參據提單資料，係於95年4 月2 日在仰光裝船，
    然貨櫃動態卻顯示95年4 月6 日於新加坡提領空櫃、95年4
    月7 日重櫃進場、95年4 月9 日於新加坡裝船。上開提單既
    顯示貨櫃已由緬甸仰光裝船航向新加坡，惟其貨櫃動態卻仍
    呈現空櫃狀態停留於新加坡，二者所載顯然矛盾，因貨櫃動
    態表係被告直接向船務代理公司調取，自有相當可信度，原
    告顯係提供不實運送文件，系爭貨物之起運地非為緬甸。
  (三)第4 批貨物之運送文件，因前3 批貨物已被查出提單裝船日
    期與空櫃提領日期有相互矛盾情事，原告遂不願再配合提供
    ，僅出示由承攬公司出具之貨櫃動態資料。經查承載該批貨
    物之5 只貨櫃，皆於95年4 月23日在基隆港裝船出口、95年
    4 月26日於香港轉運出口（到仰光）、95年5 月5 日於仰光
    卸船、95年5 月7 日於仰光提領空櫃、同日重櫃進站、95年
    5 月8 日於仰光裝船、95年5 月13日於新加坡轉運、95年5
    月16日於香港轉運、95年5 月20日於香港裝船、95年5 月21
    日於基隆港卸船。惟據被告於關貿網路查詢系爭貨櫃之出口
    動態顯示「無符合資料」，即該等貨櫃並無自基隆港出口之
    事實，且原告所提供之貨櫃動態表亦無記載香港至仰光、仰
    光至新加坡及新加坡至香港等各航程之運送船舶為何，足見
    原告提供之貨櫃動態，不足採信。
  (四)查本案之空櫃係於新加坡提領，為被告所不爭，被告所質疑
    者為就原告所稱貨物於緬甸裝船日，該空櫃卻仍在新加坡之
    矛盾，原告始終未能提出合理解釋；又本案之貨櫃動態表並
    非由台正船務代理有限公司所提供，原告對此亦有誤解。系
    爭貨物之起運地既非緬甸，且所提供之產地證明書與出口報
    單經查證係屬偽造，其原產地顯非緬甸。而瓷磚目前僅中國
    大陸產製者不准輸入，系爭貨物如非大陸產製，自無偽造文
    件、迂迴轉運之必要。是被告依行為時「進口貨物原產地認
    定標準參考事項」第8 點規定，參據查得事證綜合研判認定
    系爭貨物原產地為中國大陸，於法洵無不合。又為慎重計，
    被告檢送相關事證，報請財政部關稅總局原產地認定委員會
    （下稱原產地認定委員會）會商認定原產地，亦經該會決議
    維持被告原認定。
  (五)原告訴稱有關交易文件，其計算及總數單位在緬甸係以M3來
    表示，惟第4 批貨物之單位則又繕打為M2，顯難自圓其說。
    又原告訴稱緬甸磁磚廠為國營單位，原告自可直接將款項匯
    給該單位，無須匯給第三者，且所提供之2 份結匯水單，其
    受款人皆不相同，亦非本件賣方，原告顯未與緬甸出口商有
    任何交易關係。原告稱系爭貨物產地標示MADE IN MYANMAR
    ，大陸海關應不准予出口云云。查本案產地既經認定為中國
    大陸，並發現第4 批貨物有前述之裝櫃情形，顯然系爭貨物
    於大陸裝櫃時，有烙印產地者，置放於貨櫃之後半段，未烙
    印產地者，則置放於貨櫃之前半段，待貨物成功到達第三地
    時再換櫃，其擺放方式正好前後互易，以逃避大陸海關之查
    緝。
  (六)附表1 所示編號4 報單經驗估處查價結果，因原申報產地與
    查驗結果不符，原告僅提出purchase order/sale contract
    ，並未提出其他具體之合理說明及相關交易資料供驗估處查
    核，故原申報價格無法依關稅法第29條規定核估其完稅價格
    ；又來貨屬非規格化商品，價格隨產地、材質、數量、出口
    日期等不同而有差異，查無關稅法第31條、第32條同樣或類
    似貨物之交易價格資料可資適用；原告又未能提供國內銷售
    發票單據、明細及銷售對象等資料供核價參考，自無法按關
    稅法第33條國內銷售價格核估；另原告亦未能提供關稅法法
    第34條（計算價格）規定所需之生產成本及費用供查證，故
    亦無法據以核估；驗估處乃依關稅法第35條規定按專業商憑
    樣鑑得之合理行情價格，核定其完稅價格，於法並無不合。
    本案係由專業商依據實到貨物之貨樣，參酌其產地、材質、
    數量、出口日期等相關交易條件所提供之合理交易行情價格
    ，而來貨產地經查驗後認定為中國大陸，原告訴稱驗估處查
    價係以台灣之價格為基準云云，與事實不符。從而，依驗估
    處查價結果按FOB USD5.5/MTK核估，經核算實到貨物完稅價
    格1,214,955 元，依海關緝私條例第37條第3 項轉據同條例
    第36條第1 項、第3 項規定及行政罰法第23條第1 項規定，
    處貨價2 倍之罰鍰2,429,910 元，並無不合等語，資為抗辯
    。並聲明求為判決駁回原告之訴
五、兩造之爭點為：被告認定系爭貨物原產地為中國大陸，是否
    有據？經查：
  (一)按「報運貨物進口而有下列情事之一者，得視情節輕重，處
    以所漏進口稅額2 倍至5 倍之罰鍰，或沒入或併沒入其貨物
    ：‧‧‧四、其他違法行為。」「有前2 項情事之一而涉及
    逃避管制者，依前條第1 項及第3 項論處。」「私運貨物進
    口、出口或經營私運貨物者，處貨價1 倍至3 倍之罰鍰。」
    「前2 項私運貨物沒入之。」為海關緝私條例第37條第1 項
    、第3 項及第36條第1 項、第3 項所明定。次按「有違反本
    條例情事者，除依本條例有關規定處罰外，仍應追徵其所漏
    或沖退之稅款。」「納稅義務人有其他有漏稅事實者，除追
    繳稅款外，按所漏稅額處1 倍至10倍罰鍰，並得停止其營業
    」為海關緝私條例第44條、營業稅法第51條第7 款所明定。
    又按進口非屬「台灣地區與大陸地區貿易許可辦法」第7 條
    規定准許輸入之大陸地區物品者，即構成進口禁止輸入之物
    品而涉及逃避管制之違法行為，合先敘明。
  (二)原告報運進口緬甸產製CERAMIC TILES 計4 批（報單號碼如
    附表1 所示），前3 批貨物起運口岸為新加坡，第4 批貨物
    起運口岸為仰光，並提出產地證明書及緬甸出口報單為證（
    見原處分卷1 附件1-3 ，卷3 附件1-3 ）。惟經被告核對原
    告提供前3 批貨物之運送文件（B/L ）及向船務代理公司調
    取之貨櫃動態表，發現提單顯示裝載前3 批貨物之貨櫃已由
    緬甸仰光裝船航向新加坡，與貨櫃動態表顯示該貨櫃係空櫃
    狀態停留於新加坡不符（詳如前述四、(二)所載及附表2 所示
    ），亦即原告所稱貨物於緬甸裝船日，該空櫃尚在新加坡，
    原告就此未能提出合理解釋，其所提供之運送文件顯然不實
    （見原處分卷1 附件6 ，本院卷第102-104 頁）。第4 批貨
    物原告未提供運送文件，僅出示由承攬公司出具之貨櫃動態
    資料。依該貨櫃動態資料顯示第4 批貨物之5 只貨櫃，皆於
    95年4 月23日在基隆港裝船出口，經香港轉運到仰光，同年
    5 月8 日在仰光重櫃裝船，經新加坡、香港2 次轉運，同年
    5 月20日於香港裝船，次（21）日於基隆港卸船，惟僅記載
    95年5 月20日在香港裝船THOR/0619N（即進口報單所載貨輪
    ），至於之前香港至仰光、仰光至新加坡及新加坡至香港等
    各航程之運送船舶則不明，而THOR/0619N係航行臺灣與香港
    間之定期航線（見原處分卷3 附件4 、25），是該貨櫃動態
    無法為第4 批貨物係自仰光起運之證明。參以原告所提系爭
    貨物4 批之產地證明書及出口報單經被告函請泰國代表處向
    緬甸全國商工總會及該國海關查證結果，均屬偽造（見原處
    分卷1 附件8 、9 ，卷3 附件8 、16），足見系爭貨物並非
    源自緬甸，其產地顯非緬甸。
  (三)查我國在緬甸並未設有駐外辦事處，有關該國產地及出口報
    單查證事宜，係由泰國代表處兼管（見原處分卷1 附件19）
    。前3 批貨物之緬甸出口報單經泰國代表處查證，依緬甸海
    關存檔出口報單資料顯示出口商為木材公司，出口貨物為柚
    木，並非磁磚，嗣第4 批貨物查證結果相同。衡以前3 批貨
    物之緬甸出口報單所載數量單位為立方米，與系爭貨物單位
    應為平方米不符，足見泰國代表處之查證無誤，同理其就系
    爭貨物產地證明書所為查證（係偽造者）亦屬可採，況前開
    文件果係真實，當無因我國駐外單位是否設於緬甸而有不同
    。又系爭貨物之緬甸出口報單既屬偽造，復無事證可認其係
    自緬甸出口，自無法僅依產地證明書逕認其產地為緬甸。
  (四)原告雖提出緬甸出口商致泰國代表處函及緬甸工廠登記證（
    見本院卷第51、52、56頁），稱系爭貨物產地確為緬甸，惟
    其與前開查證情形不符，且該工廠登記證並非系爭貨物緬甸
    出口商之資料，自不足以為系爭貨物係緬甸產製之證明。又
    系爭貨物緬甸出口報單既屬偽造，即無查證當地工廠之必要
    。
  (五)查我國就來貨磁磚僅限制中國大陸產製者不准輸入，系爭貨
    物4 批之起運地並非緬甸，而原告提供之產地證明書與緬甸
    出口報單經查證係屬偽造，且前3 批磁磚背面並未烙印產地
    ，第4 批磁磚背面則原有標記符號遭刮除，其產地顯然可疑
    。衡以系爭貨物如非大陸產製，當無偽造相關文件、迂迴轉
    運之必要，是被告依其查得事證綜合研判，認定系爭貨物原
    產地為中國大陸，並非無據。況被告為審慎計，復就前3 批
    貨物檢送相關事證，報請關稅總局經原產地認定委員會依前
    述查證情形及與會專家諮詢意見等情，審議結果亦維持被告
    所為原產地為中國大陸之認定（見原處分卷1 附件10、11，
    卷2 附件1 ）。
  (六)第4 批貨物因原申報產地與查驗結果不符，原告未能提出具
    體之合理說明及確實之相關交易資料以供查核，故無法依關
    稅法第29條規定核估其完稅價格。又來貨非屬規格化商品，
    價格隨產地、材質、數量、出口日期等不同而有差異，原告
    復未能提供其國內銷售資料及所需生產成本、費用以供查證
    ，亦無從依關稅法第31條至第34條為核估，驗估處乃依關稅
    法第35條規定按專業商憑樣鑑得之合理行情價格，認應改按
    FOB USD 5.5/MTK 核估，被告據該查價結果核定其完稅價格
    ，於法並無不合，原告就附表1 所示編號4 報單另涉有虛報
    貨物價值、逃漏營業稅之行為，至為明確。
六、綜上所述，原告主張均無可採。從而被告原處分及訴願決定
    均無違誤，原告徒執前詞訴請撤銷，為無理由，應予駁回。
七、兩造其餘陳述於判決結果不生影響，無庸一一論列，併予敘
    明。
據上論結，本件原告之訴為無理由，爰依行政訴訟法第98條第1
項前段，判決如主文。
中    華    民    國    97    年     9    月    4     日
                    臺北高等行政法院第三庭
                              審判長法  官  姜  素  娥
                                    法  官  陳  心  弘
                                    法  官  楊  莉  莉
上為正本係照原本作成。
如不服本判決，應於送達後20日內，向本院提出上訴狀並表明上
訴理由，如於本判決宣示後送達前提起上訴者，應於判決送達後
20日內補提上訴理由書（須按他造人數附繕本）。
中    華    民    國    97    年     9    月    4     日
                                    書記官  林  俞  文


司法院資訊處製作；財團法人民間司法改革基金會備份。
